臺灣板橋地方法院刑事判決            100年度交易字第971號
公  訴  人  臺灣板橋地方法院檢察署檢察官
被      告  韋瑞卿
上列被告因公共危險案件，經檢察官提起公訴（100 年度偵字第
22573 號），被告於準備程序進行中就被訴事實為有罪之陳述，
經告知簡式審判程序之旨，並詢問當事人意見，本院裁定改依簡
式審判程序審理，並判決如下：
    主      文
韋瑞卿犯不能安全駕駛動力交通工具罪，處罰金新臺幣萬元，
如易服勞役，以新臺幣壹仟元折算壹日。
    事      實
一、韋瑞卿於民國100 年8 月13日下午5 時許，在其友人址設新
    北市三重區住處內飲用酒類後，已達不能安全駕駛動力交通
    工具之程度，猶於同日晚間10時許，駕駛車牌號碼V3-3310
    號自用小客車，沿新北市新莊區臺一高架橋往南行駛，擬返
    回其址設桃園縣八德市○○路879 巷177 弄15衖6 號之住處
    。嗣於同日晚間11時40分許，行經泰林中山閘道口處時，因
    酒後導致輕度協調功能降低，疏未注意車前狀況，而追撞李
    瑤青所駕駛之車牌號碼716-DC號營小客車，該營小客車因而
    追撞殷國華駕駛之車牌號碼U4-1172 號自用小客車，致李瑤
    青受有左腳膝蓋下方輕微擦傷之傷害（過失傷害部分，未據
    告訴）。嗣員警據報前往現場處理，察覺韋瑞卿身上酒味濃
    厚，遂於翌日凌晨1 時5 分許，對韋瑞卿施以酒精濃度測試
    結果，其吐氣所含酒精濃度達每公升0.26毫克，始悉上情。
二、案經新北市政府警察局新莊分局移請臺灣板橋地方法院檢察
    署檢察官偵查起訴。
    理      由
一、本案被告韋瑞卿所犯係死刑、無期徒刑、最輕本刑為3 年以
    上有期徒刑以外之罪，亦非高等法院管轄第一審案件。其於
    準備程序進行中就被訴事實為有罪之陳述，經告知簡式審判
    程序之旨，並聽取其與公訴人之意見後，本院認無不得或不
    宜改依簡式審判程序進行之情事，依刑事訴訟法第273 條之
    1 第1 項、第284 條之1 規定，裁定本案行簡式審判程序，
    合先敘明。
二、經查：被告酒後駕車之事實，業經被告於警詢、偵訊及本院
    審理時供認不諱，並有新北市政府警察局新莊分局道路交通
    事故當事人酒精測定紀錄表1 紙在卷可查，是被告酒後駕駛
    動力交通工具之事實，應堪認定。次按刑法第185 條之3 規
    定服用酒類，不能安全駕駛動力交通工具而駕駛者，係抽象
    危險犯，不以具體發生危險為必要（臺灣高等法院暨所屬法
    院89年11月法律座談會研討結果參照）。所謂不能安全駕駛
    之認定，並無一定數值可供界定，係由法院以一般社會通念
    之客觀標準，認行為人對車輛駕駛行為已失其必要之注意力
    或判斷力，而足生公共危險時即足。復按醫學文獻上認吐氣
    所含酒精濃度達每公升0.25毫克者，有輕度協調功能降低之
    現象；每公升達0.5 毫克者，有反應較慢、感覺減低、影響
    駕駛等現象；每公升達0.75毫克者，有思考改變、個性行為
    改變之現象，此經行政院國軍退除役官兵輔導委員會臺北榮
    民總醫院（88）北總內字第26868 號函釋明確。同時參考德
    國、美國之認定標準，呼氣酒精濃度已達每公升0.55毫克以
    上，肇事率為一般正常人之10倍，認為已達「不能安全駕駛
    」之標準；至於上揭數值以下之行為，如輔以其他客觀事實
    作為「不能安全駕駛」之判斷時，亦應依刑法第185 條之3
    規定移送法辦處以刑罰【法務部88年5 月18日（88）法檢字
    第001669號函可參】。查被告經警測得其吐氣所含酒精濃度
    為每公升0.26毫克，業如前述，揆諸前開說明，即有輕度協
    調功能降低之現象。復按飲酒結束後，約27至78分鐘（平均
    約52分鐘），酒精經吸收階段在人體內達最大值，而後開始
    消退，且我國國人呼氣酒精消退率為每小時每公升0.062 至
    0.098 毫克，平均值為每小時每公升0.08毫克，有內政部警
    政署刑事警察局91年1 月25日（91）刑鑑字第11718 號函可
    據。查被告於100 年8 月14日凌晨1 時5 分許，經警測得其
    吐氣所含酒精濃度雖為每公升0.26毫克，惟被告係於同年月
    13日下午5 時許飲用酒類，同日晚間10時許開始駕車，並於
    同日晚間11時40分許發生事故等情，業經被告於警詢、偵訊
    及本院審理時供認不諱，核與證人李瑤青、殷國華於警詢時
    證述之情節相符，並有道路交通事故現場圖、道路交通事故
    調查報告表(一)、(二)各1 份及現場相片18張在卷可查。則依前
    開函示吐氣所含酒精濃度代謝速率推算，則被告於駕車甫始
    時之吐氣所含酒精濃度應達每公升0.446 毫克至每公升0.55
    4 毫克，發生事故當時之吐氣所含酒精濃度，應達每公升0.
    35毫克至每公升0.40毫克，揆諸前開說明，其於駕車甫始即
    有反應較慢、感覺減低、影響駕駛等現象。且其因而注意力
    不佳，難以即時反應突發狀況，因而追撞證人李瑤青所駕駛
    之車輛。復參酌被告於為警查獲後，經施以「雙腳併攏，兩
    手緊貼大腿、將一腳向前抬高離地15公分，並停止30秒」及
    「閉雙眼，30秒朗誦阿拉伯數字由1001、1002~1030 」等檢
    測內容，其結果均為不合格乙情，亦有新北市政府警察局新
    莊分局汽機車駕駛人酒後生理協調平衡檢測紀錄卡1 紙附卷
    足參。堪認被告之生理狀況已受酒精相當程度之影響，注意
    力及反應能力均降低，影響正常之駕駛能力，至為灼然。被
    告服用酒類後，已達不能安全駕駛動力交通工具之程度，而
    仍駕駛之犯行事證明確，應依法論科。
三、核被告所為，係犯刑法第185 條之3 之不能安全駕駛動力交
    通工具罪。另被告(一)前於93年間，因違反槍砲彈藥刀械管制
    條例案件，經臺灣高等法院臺中分院以94年度上訴字第399
    號判處有期徒刑5 年，罰金新臺幣9 萬元，嗣經最高法院以
    94年度臺上字第5539號駁回上訴確定；(二)另因竊盜案件，經
    臺灣臺中地方法院以93年度沙簡字第671 號判處有期徒刑6
    月確定；上開(二)案嗣經裁定減刑，並與(一)所示案件經宣告有
    期徒刑部分合併定其應執行刑為有期徒刑5 年1 月確定；(三)
    另於94年間，因違反毒品危害防制條例案件，經臺灣臺中地
    方法院以94年度訴字第1860號判處應執行有期徒刑1 年6 月
    確定。上開案件接續執行，於98年12月21日因縮短刑期假釋
    出監，101 年2 月12日縮刑期滿等情，有臺灣高等法院被告
    前案紀錄表在卷可查。是被告並非於受徒刑之執行完畢5 年
    內再犯本案有期徒刑以上之罪。檢察官認被告本案犯行應依
    刑法第47條第1 項規定加重其刑，應有誤會，附此敘明。爰
    審酌被告於飲酒後，已達不能安全駕駛狀態，仍貿然駕車，
    不啻對他人已產生立即侵害之高度危險性，亦自陷於危險狀
    態中，嚴重侵害道路交通往來安全，本不宜寬貸；惟念其犯
    後坦承犯行，態度良好，暨斟酌其犯罪之動機、目的、手段
    、生活狀況、品行及智識程度等一切情狀，量處如主文所示
    之刑，並諭知易服勞役之折算標準，以資懲儆。
據上論斷，應依刑事訴訟法第273 條之1 第1 項、第299 條第1
項前段，刑法第185 條之3 、第42條第3 項前段，刑法施行法第
1 條之1 第1 項，判決如主文。
本案經檢察官黃孟珊到庭執行職務。
中    華    民    國   100    年    10    月    31    日
                  刑事第十三庭法  官  謝梨敏
上列正本證明與原本無異。
如不服本判決，應於判決送達後10日內敘明上訴理由，向本院提
出上訴狀 (應附繕本) ，上訴於臺灣高等法院。其未敘述上訴理
由者，應於上訴期間屆滿後20日內向本院補提理由書「切勿逕送
上級法院」。
                              書記官  林怡君
中    華    民    國   100    年    10    月    31    日
附錄本判決論罪之法條：
中華民國刑法第185條之3
服用毒品、麻醉藥品、酒類或其他相類之物，不能安全駕駛動力
交通工具而駕駛者，處1 年以下有期徒刑、拘役或3 萬元以下罰
金。